【裁判字號】    97,訴,4814
【裁判日期】    971215
【裁判案由】    毒品危害防制條例
【裁判全文】
臺灣板橋地方法院刑事判決              97年度訴字第4814號
聲  請  人  臺灣板橋地方法院檢察署檢察官
被      告  甲○○
上列被告因違反毒品危害防制條例案件，經檢察官提起公訴（97
年度毒偵字第8340號），本院於準備程序進行中，被告就被訴之
事實為有罪之陳述，經告知被告簡式審判程序之旨，並聽取當事
人之意見後，裁定進行簡式審判程序，判決如下：
    主  文
甲○○施用第一級毒品，處有期徒刑壹年貳月，減為有期徒刑柒
月，扣案之第一級毒品海洛因貳包（合計淨重貳點壹貳公克）、
第二級毒品甲基安非他命包（合計驗餘淨重壹點壹捌柒公克）
，其毒品部分，沒收銷燬之，其包裝袋伍個暨扣案之吸食器壹組
，均沒收。
    事  實
一、甲○○前於(一)民國91年間因施用毒品案件，經本院於同年4
    月2 日以91年度毒聲字第1125號裁定送勒戒處所觀察、勒戒
    後，認無繼續施用毒品傾向，經臺灣板橋地方法院檢察署檢
    察官於同年4 月18日以91年毒偵字第1345號為不起訴處分確
    定，並於同日釋放，於同年5 月1 日執行期滿，(二)於92年間
    因施用毒品案件，經本院於92年6 月12日以92年度毒聲字第
    1866號裁定送勒戒處所觀察、勒戒後，認有繼續施用毒品傾
    向，經本院於92年10月28日以92年度毒聲字第3356號裁定令
    入戒治處所施以強制戒治，因法律修正，於93年1 月9 日釋
    放，(三)檢察官據以起訴，經本院於93年3 月24日以92年度訴
    字第2515號就施用第一級毒品罪部分判處有期徒刑7 月，就
    施用第二級毒品罪部分判處有期徒刑3 月，定應執行有期徒
    刑8 月，經臺灣高等法院於93年6 月29日以93年度上訴字第
    1125號撤銷原判決，仍就施用第一級毒品罪部分判處有期徒
    刑7 月，就施用第二級毒品罪部分判處有期徒刑3 月，定應
    執行有期徒刑8 月，於93年7 月27日確定，(四)於93年間因違
    反毒品危害防制條例案件，經本院於93年12月31日以93年度
    訴字第2184號就施用第一級毒品罪部分判處有期徒刑8 月，
    就施用第二級毒品罪部分判處有期徒刑4 月，定應執行有期
    徒刑10月，於94年2 月4 日確定，(五)於93年間因偽造文書等
    案件，經本院於94年1 月18日以93年度易字第60號就詐欺罪
    部分判處有期徒刑4 月，就偽造文書罪部分判處拘役50日，
    於94年2 月14日確定，(六)於93年間因違反槍砲彈藥刀械管制
    條例案件，經本院於94年3 月8 日以93年度訴字第2110號判
    處有期徒刑1 年2 月，於94年4 月7 日確定，(三)至(五)部分，
    經裁定應執行有期徒刑2 年，與(六)宣告有期徒刑部分接續執
    行，於95年6 月6 日因縮短刑期假釋，(七)於96年間因違反毒
    品危害防制條例等案件，經本院於97年9 月30日以97年度訴
    緝字第191 號就施用第一級毒品罪部分判處有期徒刑10月，
    減為有期徒刑5 月，就施用第二級毒品罪部分判處有期徒刑
    6 月，減為有期徒刑3 月，定應執行有期徒刑7 月，於97年
    10月17日確定，(八)於96年間因違反毒品危害防制條例等案件
    ，經臺灣臺北地方法院於97年9 月30日以97年度訴緝字第14
    2 號就施用第一級毒品罪部分判處有期徒刑9 月，減為有期
    徒刑4 月又15日，就施用第二級毒品罪部分判處有期徒刑5
    月，減為有期徒刑2 月又15日，定應執行有期徒刑6 月，於
    97年10月20日確定，前開假釋經撤銷後，執行殘刑，與末2
    案接續執行，現於臺灣臺北監獄臺北分監執行中。詎其不知
    悛悔，於前揭觀察、勒戒後，5 年內復基於施用第一級毒品
    海洛因及第二級毒品甲基安非他命等犯意，於96年2 月11日
    下午2 時許，在臺北縣樹林市某處，將第一級毒品海洛因及
    第二級毒品甲基安非他命混合，置於吸食器內加熱燒烤，以
    吸取其濃煙之方式，施用前揭2 毒品，旋於同日下午5 時10
    分許，在臺北縣土城市○○路○ 段207 巷15號3 樓，為警查
    獲，並扣得其所有，並供其施用之第一級毒品海洛因2 包（
    合計淨重2.12公克）、第二級毒品甲基安非他命3 包（合計
    驗餘淨重1.187 公克）及吸食器1 組。
二、案經臺北縣政府警察局土城分局報請臺灣板橋地方法院檢察
    署檢察官偵查起訴。
    理  由
一、程序部分：按除被告所犯為死刑、無期徒刑、最輕本刑為三
    年以上有期徒刑之罪或高等法院管轄第一審案件者外，於第
    一次審判期日前之準備程序進行中，被告先就被訴事實為有
    罪之陳述時，審判長得告知被告簡式審判程序之旨，並聽取
    當事人、代理人、辯護人及輔佐人之意見後，裁定進行簡式
    審判程序，刑事訴訟法第273 條之1 第1 項定有明文。經核
    ，本件被告甲○○所犯係死刑、無期徒刑、最輕本刑為三年
    以上有期徒刑以外之罪，其於準備程序中就被訴事實為有罪
    之陳述，經法官告知簡式審判程序之旨，並聽取公訴人、被
    告之意見後，本院爰依首揭規定，合議裁定由受命法官獨任
    進行簡式審判程序，合先敘明。
二、訊據被告於本院審理時坦承前揭犯罪事實不諱，又其於為警
    查獲後，於96年2 月12日凌晨4 時7 分許，經採集其尿液檢
    體，送由臺灣檢驗科技股份有限公司以酵素免疫分析法初步
    檢驗，呈鴉片類及安非他命類陽性反應，復經氣相層析質譜
    儀法確認，亦有嗎啡（3967 ng/ml）、可待因（786ng/ml）
    、安非他命（887ng/ml）、甲基安非他命（11012ng/ml）等
    陽性反應，有該公司同年3 月16日濫用藥物尿液檢驗報告附
    卷得佐；另扣案之檢品2 包，經送法務部調查局濫用藥物實
    驗室鑑定，認均含第一級毒品海洛因成分，合計淨重2.12公
    克，空包裝總重0.54公克，純度28.93 ﹪，純質淨重0.61公
    克，有該實驗室同年3 月12日調科壹字第09623020810 號鑑
    定書附卷可徵；又扣案之透明結晶3 包，經送前開公司鑑驗
    ，測得共毛重1.2 公克，因鑑驗使用0.013 公克，結果判定
    為甲基安非他命陽性，有該公司同年3 月27日報告編號第CH
    /2007/30721 號濫用藥物檢驗報告附卷足憑。按海洛因經注
    射或吸入人體後，約百分之80於24小時內自尿中排出，一般
    而言，尿液中能否驗出嗎啡陽性反應與其投與量、投與途徑
    、採尿時間、個人體質及檢測方法之靈敏度有關，國外曾有
    文獻報導注射6 毫克之海洛因鹽酸鹽，其代謝物嗎啡之平均
    可檢出時限約為26小時，業經行政院衛生署藥物食品檢驗局
    於81年9 月8 日以藥檢1 字第81 14885號函述綦詳；又甲基
    安非他命經口服投與後約百分之70於24小時內自尿中排出，
    約百分之90於96小時內自尿中排出，由於甲基安非他命成分
    之檢出與其投與方式、投與量、個人體質、採尿時間與檢測
    儀器之精密度等諸多因素有關，因此僅憑尿液中呈甲基安非
    他命陽性反應，並無法確實推算吸食時間距採集時間之長短
    ，惟依上述資料判斷，最長可能不會超過4 日，亦有行政院
    衛生署藥物食品檢驗局81年2 月8 日（81）藥檢1 字第0011
    56號函可按。查目前之尿液檢體毒品反應鑑驗方法，以氣相
    層析質譜儀法最為精確，並可排除服用藥物導致毒品偽陽性
    反應之可能性，再參諸海洛因係嗎啡經化學合成之半人工合
    成品，其毒性倍於嗎啡，其施打或吸食後，經人體代謝作用
    而分解成毒性較低之嗎啡，而於尿液中被檢測出，故吸食或
    施打海洛因或嗎啡在尿液中均以嗎啡形態被檢測出，此為本
    院職務上已知之事實，並經行政院衛生署藥物食品檢驗局上
    揭函文敘明無誤，且觀以目前一般常見施用之第一級毒品為
    海洛因，甚少或甚至未見有施用鴉片或嗎啡者，足徵被告施
    用之第一級毒品應為海洛因，堪為認定。茲本件被告尿液檢
    體經以氣相層析質譜儀法確認，鑑出被告尿液確有嗎啡及甲
    基安非他命等陽性反應，是可確信被告於採集尿液檢體前約
    分別於26小時、96小時內扣除為警查獲後被告不可能施用毒
    品期間內之某時，確曾施用第一級毒品海洛因及第二級毒品
    甲基安非他命。此外，復有扣案之吸食器1 組得佐，及附卷
    之扣押物品目錄表、獲案毒品表、扣押物品清單等可證，是
    足徵被告之自白，應合於事實，堪為信取。
三、查被告前於91年間因施用毒品案件，經本院於同年4 月2 日
    以91年度毒聲字第1125號裁定送勒戒處所觀察、勒戒後，認
    無繼續施用毒品傾向，經臺灣板橋地方法院檢察署檢察官於
    同年4 月18日以91年毒偵字第1345號為不起訴處分確定，並
    於同日釋放，於同年5 月1 日執行期滿，有臺灣高等法院被
    告前案紀錄表存卷可按，其於觀察、勒戒執行完畢釋放後5
    年內，再犯本件施用第一級毒品及第二級毒品之犯行，事證
    業臻明確，並堪認定，故應依法論科。
四、核被告施用第一級毒品海洛因之行為，係犯毒品危害防制條
    例第10條第1 項之施用第一級毒品罪；又其施用第二級毒品
    甲基安非他命之行為，則犯同條第2 項之施用第二級毒品罪
    。其因施用前揭毒品而分別持有各該毒品之低度行為，當分
    別為其施用上開毒品之高度行為所吸收，均不另論罪。又其
    係以一行為同時觸犯前述2 罪名，故為想像競合犯，應依刑
    法55條前段規定，從一情節較重之施用第一級毒品罪處斷；
    起訴書認係犯意各別，行為互殊，應分論併罰，於法尚有未
    洽。本件執行公訴檢察官具體求處有期徒刑1 年4 月，本院
    審酌其有上述多項案件前科，有臺灣高等法院被告前案紀錄
    表在卷可徵，是其素行欠佳，又其於受觀察、勒戒後，猶另
    萌施用毒品之犯意，再犯本罪，顯見其戒除毒癮之意志薄弱
    ，且未衷心悛悔，漠視法令之禁制，恣意濫用藥品，其行為
    甚為可訾，惟施用毒品祗係戕害其自己身心，並無加害他人
    ，兼衡其本件施用毒品種類、次數、尿液檢體毒品反應指數
    、持有毒品之種類暨數量、犯罪動機、目的、手段、坦承犯
    行等一切情狀，認執行公訴檢察官原求處之刑，並無不當；
    惟中華民國九十六年罪犯減刑條例業於96年7 月4 日公布，
    自96年7 月16日起施行，查本件被告犯罪時間係在96年4 月
    24 日 前，合於上開減刑條例第2 條第1 項第3 款規定，且
    非同條例第3 條所定不得減刑之罪，是併依上開減刑條例規
    定，減其二分之一之刑，如主文所示。至扣案之第一級毒品
    海洛因（合計淨重2.12公克）、第二級毒品甲基安非他命3
    包（合計驗餘淨重1.187 公克）及吸食器1 組，均係被告所
    有，且係供其犯本件之罪所用等事實，並經被告供述在卷，
    是前揭毒品部分，應依毒品危害防制條例第18條第1 項前段
    規定，沒收銷燬之，其包裝袋5 個及扣案之吸食器1 組，均
    應依刑法第38條第1 項第2 款規定，諭知沒收。
據上論斷，應依刑事訴訟法第273 條之1 第1 項、第299 條第1
項前段，毒品危害防制條例第10條第1 項、第2 項、第18條第1
項前段，刑法第11條前段、第55條、第38條第1 項第2 款，中華
民國九十六年罪犯減刑條例第2 條第1 項第3 款、第7 條、第9
條，判決如主文。
本案經檢察官黃佳權到庭執行職務。
中    華    民    國    97    年    12    月    15    日
                    刑事第一庭  法  官  朱敏賢
上列正本證明與原本無異。
如不服本判決，應於判決送達後10日內敘明上訴理由，向本院提
出上訴狀 (應附繕本) ，上訴於臺灣高等法院。其未敘述上訴理
由者，應於上訴期間屆滿後20日內向本院補提理由書「切勿逕送
上級法院」。
訴狀。
                                書記官  李郁禎
中    華    民    國    97    年    12    月    15    日
附錄本案論罪科刑法條：
毒品危害防制條例第10條：
施用第一級毒品者，處六月以上五年以下有期徒刑。
施用第二級毒品者，處三年以下有期徒刑。


司法院資訊處製作；財團法人民間司法改革基金會備份。
